【裁判字號】    90,上易,938
【裁判日期】    900411
【裁判案由】    竊佔
【裁判全文】
臺灣高等法院刑事判決                              九十年度上易字第九三八號
    上  訴  人
    即  被  告  乙○○
    自  訴  人  甲○○
右上訴人因竊佔案件，不服臺灣新竹地方法院八十九年度自字第八一號，中華民國九
十年一月十二日第一審判決，提起上訴，本院判決如左：
    主  文
上訴駁回。
    事  實
一、乙○○明知坐落新竹市○○段一○三○之一地號建地為甲○○所有，竟意圖為自
    己不法之利益，於民國八十九年五月九日上午十時許，在上開地號如附件新竹市
    地政事務所土地複丈成果圖Ｂ部分所示面積三平方公尺之土地上架設鐵梯，加以
    竊佔後供己使用。
二、案經被害人甲○○提起自訴。
    理  由
一、訊據上訴人即被告乙○○固坦承於右揭時、地架設鐵梯，而佔用自訴人甲○○所
    有之上開土地面積三平方公尺之事實，惟矢口否認有竊佔之犯行，辯稱：系爭坐
    落新竹市○○段一○三○之一地號建地原是祖產，其中有九平方公尺是祖先留下
    來的路，伊有持分，佔四點五平方公尺，伊因所有門牌號碼新竹市○○路十一號
    房屋之起居問題而架設該鐵梯，且伊所搭設鐵梯佔用之土地僅三平方公尺，伊侄
    子與自訴人要買賣上開土地時應先和伊商量云云。
二、經查：右揭犯罪事實，迭據自訴人甲○○指訴綦詳，而前開坐落新竹市○○段一
    ○三○之一地號建地，係由自訴人於八十九年一月九日向原地主彭林傑（單獨所
    有）購買，並於同年二月十七日完成所有權移轉登記，其權利範圍為土地全部，
    被告於上開土地並無持分等情，亦有自訴人提出之土地登記簿謄本、土地買賣契
    約書、土地增值稅免稅證明書附卷可稽，被告辯稱：伊於前開土地有持分云云，
    顯非屬實。又被告未經自訴人甲○○同意，於右開揭時、地架設鐵梯，而佔用自
    訴人所有之上開土地面積三平方公尺之事實，迭據被告於原審及本院審理時自承
    ，且有自訴人催告被告限期拆除上開鐵梯之郵局存證信函附卷可佐，並經原審會
    同新竹市地政事務所履勘查明，並製有履勘筆錄及複丈成果圖及自訴人提出之現
    場照片在卷足憑。再被告所有門牌號碼新竹市○○路十一號房屋，早於八十七年
    以前即已建築完成等情，已據被告供承在卷，又上開房屋緊臨東進路，無庸經由
    自訴人所有上開第一○三○之一地號土地即可對外通行無阻，該房屋之坐落基地
    雖與自訴人所有上開第一○三○之一地號土地相鄰，然二者高度落差約有一、二
    公尺等情，亦有原審上開勘驗筆錄及現場照片足徵，準此，被告辯稱因起居問題
    而架設鐵梯通行自訴人所有上開一○三○之一地號土地云云，顯與事實不符。另
    自訴人於八十九年一月九日，向原地主彭林傑（單獨所有）購買而合法取得該第
    一○三○之一地號土地之所有權等情，已如上述，被告辯稱自訴人買受上開土地
    應事先徵得伊之同意云云，於法無據。綜上所述，被告既已知悉自訴人早於八十
    九年二月間即已取得上開第一○三○之一地號土地之所有權，而被告又未有何佔
    用該土地之合法權源，竟未經自訴人甲○○同意，即擅自在自訴人所有之第一○
    三○之一地號土地上架設鐵梯竊佔使用，所涉竊佔犯行事證明確，應予依法論科
    。
三、核被告乙○○意圖為自己不法之利益，而竊佔他人之不動產，所為係犯刑法第三
    百二十條第二項竊佔罪，應依同條第一項之規定處斷。
四、原審認被告罪證明確，適用刑法第三百二十條第二項、第一項、第四十二條第二
    項，罰金罰鍰提高標準條例第一條前段、第二條之規定，並審酌自訴人所有之上
    開第一○三○之一地號土地之公告現值為每平方公尺新臺幣一萬四千元，有上開
    土地登記簿謄本在卷足憑，而該土地目前仍屬空地，自訴人尚未有何利用行為，
    亦有上開現場照片附卷可稽，從而，被告竊佔該土地面積僅三平方公尺，所造成
    之損害尚屬輕微，且自訴人亦於原審八十九年十二月二十二日審理時亦表示不希
    望被告入監服刑等語，及被告犯罪之動機、目的、手段、方法、犯罪後之態度等
    一切情狀，量處罰金五千元（銀元），如易服勞役以三百元（銀元）折算一日。
    認事用法，核無不合，量刑亦屬適當，被告上訴意旨猶執前詞否認犯罪，而指摘
    原判決不當，為無理由，應予駁回。
據上論斷，應依刑事訴訟法第三百六十八條，判決如主文。
中      華      民      國    九十    年      四      月     十一     日
                              臺灣高等法院刑事第 十五 庭
                                  審判長法  官  房  阿  生
                                        法  官  鄧  振  球
                        法  官  雷  元  結
右正本證明與原本無異。
不得上訴。
                                        書記官  梁  雅  華
中    華    民    國     九十     年       四       月       十一       日
附錄：本判決論罪科刑法條全文
刑法第三百二十條
意圖為自己或第三人不法之所有，而竊取他人之動產者，為竊盜罪，處五年以下有期
徒刑、拘役或五百元以下罰金。
意圖為自己或第三人不法之利益，而竊佔他人之不動產者，依前項之規定處斷。
前二項之未遂犯罰之。


司法院資訊處製作；財團法人民間司法改革基金會備份。
